【裁判字號】    97,上易,342
【裁判日期】    970828
【裁判案由】    詐欺
【裁判全文】
臺灣高等法院高雄分院刑事判決         97年度上易字第342號
上  訴  人  臺灣高雄地方法院檢察署檢察官
被      告  丁○○
上列上訴人因被告詐欺案件，不服臺灣高雄地方法院95年度易字
第2376號中華民國97年3 月13日第一審判決（起訴案號：臺灣高
雄地方法院檢察署95年度偵字第8265號），提起上訴，本院判決
如下：
    主  文
原判決撤銷。
丁○○共同連續犯詐欺取財罪，處有期徒刑壹年，減為有期徒刑
陸月，如易科罰金，以銀元佰元即新臺幣玖佰元折算壹日。
    事  實
一、丁○○為「一一新安徵信社」之員工，在該徵信社擔任經理
    職務，於民國94年3 月10日，適有告訴人乙○○因懷疑其妻
    外遇，循「壹週刊」分類廣告與「一一新安徵信社」聯絡，
    經另案被告丙○○承接後，於同年3 月16日，由丙○○與告
    訴人乙○○，在台北縣汐止市○○路麥當勞速食店內，雙方
    簽訂委託書，委託「一一新安徵信社」辦理捉姦事宜，委託
    書第2 條約定：「本案件直到抓姦完成，如未完成退回款項
    」、「預計二個月負責完成，沒完成退還款項」、「爭取第
    三者精神賠償佰萬元」，告訴人乙○○於同日並以匯款方
    式，將約定之捉姦費用新臺幣（下同）45萬元匯入該徵信社
    之帳戶內。簽約完成後，丁○○與另案被告丙○○見告訴人
    乙○○有意挽回婚姻，認為有機可乘，竟共同基於意圖為自
    己不法所有之概括犯意聯絡，於簽約後之翌日即94年3 月17
    日，丁○○、丙○○2 人，又在上開台北縣汐止市麥當勞速
    食店內，向告訴人乙○○訛稱：須另行給付警方公關費46萬
    元，才能順利完成抓姦等語，致乙○○誤以為真，乃如數匯
    款46萬元入上開徵信社帳戶內，得手後；丁○○與另案被告
    丙○○食髓知味，又於同年4 月1 日，在上開台北縣汐止市
    麥當勞速食店內，再次向告訴人乙○○佯稱：因對方委託一
    統徵信社反跟監，須給付120 萬元予一統徵信社，讓一統徵
    信社不再介入等語，致乙○○陷於錯誤，再次匯款120 萬元
    至一一新安徵信社帳戶內，得手後，丁○○及另案被告丙○○於詐得上開166 萬元後，僅於同年5 月5 日跟監告訴人乙○○配偶孫惠玲至位於臺北市○○區○○路122 號之「法國
    皇帝商務飯店」之事實通知告訴人乙○○，並交付在前揭飯
    店等地點拍攝之照片，即藉口其已完成任務，藉資搪塞，嗣
    經告訴人乙○○查證後始知上開所稱費用皆屬子虛烏有，始
    知受騙。
二、案經乙○○訴請臺灣臺北地方法院檢察署移由臺灣高雄地方
    法院檢察署檢察官偵查起訴。
    理  由
壹、證據能力方面
一、刑事訴訟法第159 條之5 明定：「被告以外之人於審判外之
    陳述，雖不符前4 條之規定，而經當事人於審判程序同意作
    為證據，法院審酌該言詞陳述或書面陳述作成時之情況，認
    為適當者，亦得為證據。」、「當事人、代理人或辯護人於
    法院調查證據時，知有第159 條第1 項不得為證據之情形，
    而未於言詞辯論終結前聲明異議者，視為有前項之同意。」
    其立法理由在於傳聞證據未經當事人之反對詰問予以核實，
    乃排斥其證據能力。惟當事人如放棄對原供述人之反對詰問
    權，於審判程序表示同意該等傳聞證據可作為證據，此時，
    法院除認該傳聞證據欠缺適當性外，自可承認其證據能力。
    又當事人、代理人或辯護人於調查證據時，知有刑事訴訟法
    第159 條第1 項不得為證據之情形，卻表示「對於證據調查
    無異議」、「沒有意見」等意思，而未於言詞辯論終結前聲
    明異議者，應視為已有將該等傳聞證據採為證據之同意。本
    件下述之委託書等傳聞證據，經當事人、檢察官、被告於本
    院均同意作為證據，且無不適當之情形，自有證據能力。
二、按被告以外之人於偵查中向檢察官所為陳述，除顯有不可信
    之情況者外，得為證據，同法第159 條之1 第2 項定有明文
    。偵查中對被告以外之人（包括證人、鑑定人、告訴人、被
    害人及共同被告等）所為之偵查筆錄，或被告以外之人向檢
    察官所提之書面陳述，性質上均屬傳聞證據。惟現階段刑事
    訴訟法規定檢察官代表國家偵查犯罪、實施公訴，依法其有
    訊問被告、證人及鑑定人之權，證人、鑑定人且須具結，而
    實務運作時，檢察官偵查中向被告以外之人所取得之陳述，
    原則上均能遵守法律規定，不致違法取供，其可信度極高，
    職是，被告以外之人前於偵查中已具結而為證述，除反對該
    項供述得具有證據能力之一方，已釋明「顯有不可信之情況
    」之理由外，不宜以該證人未能於審判中接受他造之反對詰
    問為由，即遽指該證人於偵查中之陳述不具證據能力。證人
    乙○○、甲○○、張蓓蓓於偵查中經具結所為之陳述，其未
    曾提及檢察官在偵查時有不法取供之情形，且無顯不可信之
    情況，依上開說明，證人乙○○、甲○○、張蓓蓓於偵查中
    之證言均具有證據能力。
貳、認定被告犯行所憑之證據及論斷。
一、訊據被告丁○○對於在「一一新安徵信社」擔任員工，並與
    告訴人乙○○因其妻外遇到徵信社請求協助而有所接觸，且
    徵信社有向告訴人乙○○收取46萬元及120 萬元一事供承不
    諱，惟矢口否認有詐欺取財犯行，辯稱：徵信社所收取46萬
    元及120 萬元，均是工作績效獎金及加派人手之費用，並非
    警方公關費及反跟監之費用云云。經查：
  (一)被告丁○○與另案被告丙○○共同連續涉犯詐欺取財之事實
    ，迭據告訴人即證人乙○○於偵查、原審指訴甚詳，並有匯
    款單影本3份、委託書影本2份附卷可稽。
  (二)證人甲○○於偵查中證稱：「我有跟著去抓姦，當時徵信社
    確實沒有講房號，告訴人有講說我已付45萬警察公關費，為
    何還要自己去報案，被告說那是汐止的警察公關費而不是南
    港的警察，抓姦地點在南港」、「當時丁○○在場，丁○○
    說有另一間徵信社反跟監，要他交120 萬才擺平，當時告訴
    人錢已付，只是由我去做見證人」（偵查卷第43頁、第44頁
    ）；又證稱：「我有跟乙○○去汐止的麥當勞，當天是丁○○及丙○○來談的，當初對方說要給汐止警方公關費46萬元
    ，．．．4 月份時又約到汐止麥當勞，我還是跟乙○○過去
    ，對方還是黃及蔡二人過去，因為對方說第三者有委託一統
    徵信反跟監，要120 萬元處理，讓一統徵信不要插手，乙○○當時有說要這麼貴嗎」等語（偵查卷第79頁）；證人丙○○於本院證稱：「（94年3 月17日、94年4 月1 日在汐止麥
    當勞，丁○○是否都在場？），有」、「（丁○○有分到錢
    否？），錢都是由公司分配，我跟丁○○分到多少錢已經忘
    記了」等語，足證被告丁○○與另案被告丙○○確有涉及本
    件詐欺取財犯行。
  (三)被告丁○○所辯46萬元及120 萬元是工作績效獎金及加派人
    手之費用，並非警方公關費及反跟監費用一節，是否符合經
    驗法則及論理法則？本院查，依據雙方簽訂委託書第2 條約
    定：「本案件直到抓姦完成，如未完成退回款項」、「預計
    2 個月負責完成，沒完成退還款項」等語（臺灣台北地方法
    院檢察署95年度偵字第2469號卷第12頁），本院質問證人丙○○委託書第2 條何意義，證人丙○○證稱：「預計兩個月
    內抓姦完成，如果沒有抓到姦，就要全部退款」、「（本件
    有無抓到姦？），沒有」等語（本院卷第72頁），本件告訴
    人乙○○甫於94年3 月16日與一一新安徵信社簽訂委託書，
    其中第2 條既已約定須於2 個月內完成任務，否則退款等條
    件；是有關告訴人乙○○應支付一一新安徵信社之費用業經
    約定為45萬元，告訴人乙○○並已如數支付完畢。然翌日即
    94年3 月17日被告丁○○等竟又要求告訴人乙○○，支付一
    筆46萬元款項予一一新安徵信社，對於收受該筆款項，無論
    一一新安徵信社負責人張蓓蓓或本件被告丁○○等均不否認
    ，卻說是因告訴人支付績效獎金及加派人手之費用云云，試
    問本件告訴人既已於前一日業與一一新安徵信社簽訂如上開
    條件之委託契約，並責成一一新安徵信社若未能在2 月內完
    成任務即須退還款項，又何須在翌日支付所謂「績效獎金」
    ？何況所謂績效獎金之支付，衡情均係在抓姦任務完成後始
    為支付，而被告丁○○等人既未完成抓姦，何來「績效」可
    言？告訴人乙○○豈有在簽約之翌日未完成抓姦「績效」之
    前即支付46萬元績效獎金之理！被告丁○○所為辯解，顯與
    常理有悖。至於被告所辯加派人手之費用一節；然此項說詞
    ，本院檢視被告丁○○等人所提出跟監報價資料以觀（見臺
    灣台北地方法院檢察署95年度偵字第2469號卷第39頁至第55
    頁），一一新安徵信社在94年3 月17日起至同年3 月31日之
    間，其每日三班派人跟監之情形, 實與94年4 月1 日收取告
    訴人乙○○所支付120 萬元酬勞後所派遣之人員跟監情形無
    異，並無任何因告訴人乙○○支付所謂加派人手費用120 萬
    元所產生之差異甚明，足認被告等人所為此部分辯解，純係
    臨訟卸責之說詞，不足採信。被告丁○○顯係利用告訴人乙○○抓姦心切，巧言藉口抓姦成功須仰賴警方支援配合之理
    由而索取46萬元之警方公關費，並以別家徵信社反跟監造成
    其等跟監成效不彰之理由，再向告訴人乙○○詐取120 萬元
    反跟監費用甚明，被告此部分辯解自非可採。
二、被告丁○○意圖為自己不法之所有，以詐術使人將本人之物
    交付，係犯修正前刑法第339條第1項詐欺取財罪。被告二次
    詐欺取財犯行，迭次為之，手法相同，所犯同一罪名之罪，
    依修正前連續犯規定論以一罪。被告丁○○與丙○○間，就
    上開犯行，有犯意聯絡及行為分擔，為共同正犯。查被告行
    為後：刑法於94年2 月2 日修正公布，於95年7 月1 日施行
    ，其中：(一)以上詐欺取財罪之罰金刑部分，其最低度依修正
    前刑法第33條第5 款規定：「1 元（銀元）以上」；修正後
    同款則規定：「新臺幣1,000 元以上，以百元計算之」，比
    較結果，應以舊法有利。(二)原刑法第56條連續犯，業經修正
    刪除，此刪除雖非犯罪構成要件之變更，但顯已影響行為人
    刑罰之法律效果，自屬法律有變更，比較結果，應以舊法有
    利。(三)關於共犯之規定，修正前刑法第28條之用語為「實施
    」，與修正後刑法第28條之用語為『實行』，對實行共同正
    犯、共謀共同正犯之成立雖無影響，但仍限縮陰謀共同正犯
    、預備共同正犯之適用，被告所為，不論依修正前或修正後
    之規定，雖均構成共同正犯，仍應認以新法有利。(四)經綜合
    比較結果，依刑法第2 條第1 項前段規定，應整體適用行為
    時之刑法規定處斷。
三、公訴意旨另以：被告丁○○係為「一一新安徵信社」之員工
    ，於民國94年3 月10日，適乙○○因其妻外遇一事，循「壹
    週刊」分類廣告與「一一新安徵信社」連絡，經該徵信社員
    工丁○○、丙○○承接後，見乙○○有意挽回婚姻，認為有
    機可乘，2 人即與該徵信社負責人張蓓蓓共同基於意圖為自
    己不法所有之犯意聯絡，於同年3 月16日，由丙○○在台北
    縣汐止市○○路麥當勞速食店內，向乙○○佯稱「案件直到
    捉姦完成，預計2 個月負責完成，沒完成退費」，致乙○○
    信以為真，當場簽訂委託書1 紙，並以匯款方式，將約定之
    捉姦費用新台幣（下同）45萬元匯入徵信社帳戶內，因認被
    告丁○○涉犯刑法第339 條第1 項詐欺取財罪嫌。訊據被告
    丁○○堅決否認此部分犯行，辯稱：告訴人乙○○主動找上
    「一一新安徵信社」請求蒐證其妻外遇一事，且乙○○係與
    丙○○簽約，與被告無關等語。本院查，本件係告訴人乙○○因懷疑其妻外遇，循「壹週刊」分類廣告，主動與「一一
    新安徵信社」連絡，由另案被告丙○○與告訴人乙○○談妥
    抓姦費用共計45萬元各節，業據證人即告訴人乙○○結證屬
    實，核與證人丙○○於本院證稱：「簽約都是我去談的，整
    個契約被告丁○○是否知道我不太清楚」等語相符（本院卷
    第66頁），證人張蓓蓓亦證稱：本件承辦人是丙○○，並非
    被告丁○○等語（偵查卷第25頁），足見被告丁○○並未參
    與本件委託書簽約事宜。再者，「一一新安徵信社」於簽約
    後確有履行跟監告訴人乙○○之妻情事，僅是尚未達成最後
    抓姦目的而已，有跟監照片附卷可稽（見臺灣台北地方法院
    檢察署95年度偵字第2469號卷第27頁至第38頁），足見45萬
    元抓姦費用部分，並無詐術之遂行，且無不法所有之意圖，
    與詐欺取財罪之構成要件不該當，惟公訴人認此部分與前開
    有罪部分有修法前連續犯裁判上一罪關係，爰不另為無罪之
    諭知。
四、原審疏未詳查，遽為無罪之諭知，自有未合；檢察官執此提
    起上訴，為有理由，應予撤銷改判。審酌被告行詐被害人財
    物高達166 萬元，犯後飾詞卸責態度不佳，本應從重量刑，
    惟念其並非本案之主謀，涉案情節較輕等一切情狀，量處有
    期徒刑1 年，本件犯罪時間在中華民國96年4 月24日以前，
    符合中華民國96年罪犯減刑條例之減刑條件，依該條例第2
    條第1 項第3 款規定減其刑期二分之一為有期徒刑6 月，並
    諭知易科罰金之折算標準。查刑法第41條第1 項前段業經修
    正為：「犯最重本刑為5 年以下有期徒刑以下之刑之罪，而
    受6 個月以下有期徒刑或拘役之宣告者，得以新臺幣1,000
    元、2,000 元或3,000 元折算1 日，易科罰金」。修正前之
    規定：「犯最重本刑為5 年以下有期徒刑以下之刑之罪，而
    受6 個月以下有期徒刑或拘役之宣告，因身體、教育、職業
    、家庭之關係或其他正當事由，執行顯有困難者，得以1 元
    以上3 元以下折算1 日，易科罰金」；且修正前罰金罰鍰提
    高標準條例第2 條前段（現已刪除）規定，就其原定數額提
    高為100 倍折算1 日，則被告行為時之易科罰金折算標準，
    應以銀元300 元折算1 日，經折算為新臺幣後，應以新臺幣
    900 元折算為1 日；比較結果，應以修正前之規定有利。
據上論結，應依刑事訴訟法第369 條第1 項前段、第364 條、第
299 條第1 項前段，修正前刑法第28條、第56條、第339 條第1
項、第41條第1 項、刑法第2 條第1 項前段，廢止前罰金罰鍰提
高標準條例第1 條前段、第2 條，判決如主文。
本案經檢察官鄭銘謙到庭執行職務。
中    華    民    國    97    年    8     月    28    日
                  刑事第五庭    審判長法  官   曾永宗
                                      法  官   任森銓
                                      法  官   王伯文
以上正本證明與原本無異。
本判決不得上訴。
中    華    民    國    97    年    8     月    29    日
                                      書記官   陳武悅
附錄本判決論罪科刑法條：
中華民國刑法第339條第1項
（普通詐欺罪）
意圖為自己或第三人不法之所有，以詐術使人將本人或第三人之
物交付者，處5 年以下有期徒刑、拘役或科或併科1 千元以下罰
金。
                                                   QW


司法院資訊處製作；財團法人民間司法改革基金會備份。
